【裁判字號】    99,非抗,48
【裁判日期】    990426
【裁判案由】    票款執行
【裁判全文】
臺灣高等法院民事裁定                  99年度非抗字第48號
再抗 告 人  亞洲化學股份有限公司
法定代理人  甲○○
代  理  人  林文鵬律師
上列再抗告人因與相對人乙○○間票款執行事件，對於民國99
年2月22日臺灣臺北地方法院所為裁定（99年度審抗字第23號）
，提起再抗告，本院裁定如下：
    主  文
再抗告駁回。
再抗告程序費用由再抗告人負擔。
    理  由
一、再抗告意旨略以：依票據法第124條準用同法第95條規定，
    本票雖有免除作成拒絕證書之記載，執票人仍應於期限內為
    付款之提示，否則行使追索權之形式要件不具備，不得聲請
    就本票為強制執行。且依非訟事件法第32條第1項規定，法
    院應依職權調查事實及必要之證據，是本票屆期是否曾經提
    示，或其他非訟事件之形式上要件，法院仍應依職權調查之
    。查相對人未就臺灣臺北地方法院民事庭（下稱抗告法院）
    裁定所載之本票（下稱系爭本票）為付款提示，是系爭本票
    雖有免除作成拒絕證書之記載，但相對人至伊之所在地為付
    款提示之形式要件，臺灣臺北地方法院簡易庭（下稱原法院
    ）仍有依職權調查義務，然原法院不查，以系爭本票載有免
    除作成拒絕證書，形式認定相對人曾至伊所在地為付款提示
    ，顯然違背票據法第124條準用同法第95條、非訟事件法第3
    2條第1項規定及最高法院72年度臺上字第624號判決、臺灣
    高等法院86年度抗字第1606號裁定，故原法院裁定及抗告法
    院裁定有適用法規顯有錯誤之情形。因而，關於相對人屆期
    應否提示付款，暨其舉證責任，原法院及抗告法院應否依職
    權調查事實及必要之證據，涉及之法律見解具有原則上之重
    要性，伊得提起再抗告云云。
二、按匯票上雖有免除作成拒絕證書之記載，執票人仍應於所定
    期限內，為承兌或付款之提示，但對於執票人主張未為提示
    者，應負舉證之責。票據法第95條定有明文。且上開規定，
    於本票準用之，票據第124條復有明定。而執票人依票據法
    第123條規定，向本票發票人行使追索權時，聲請法院裁定
    對發票人之財產強制執行者，法院僅就本票形式上之要件是
    否具備予審查為已足（最高法院56年臺抗字第714號判例意
    旨參照）。又對於抗告法院之裁定再為抗告，僅得以其適用
    法規顯有錯誤為理由，此觀諸非訟事件法第45條第3項規定
    亦明。至所謂適用法規顯有錯誤，係抗告法院裁定就其取捨
    證據所確定之事實適用法規顯有錯誤而言。不包括漏未斟酌
    證據、認定事實錯誤或認定事實不當等情形在內（最高法院
    63年臺上字第880號判例意旨、最高法院80年臺上字第1326
    號判例意旨參照）。
三、經查：
（一）相對人於原法院聲請系爭本票裁定准許強制執行時，係主
      張：伊持有再抗告人簽發並免除作成拒絕證書之系爭本票
      ，詎於98年12月10日屆期經提示未獲付款（見原法院99年
      度司票字第31號卷【下稱原法院卷】第1頁），有系爭本
      票影本附卷可稽（見原法院第3頁）。是故，系爭本票既
      有免除作成拒絕證書之記載，則相對人主張業經提示未獲
      付款，而聲請裁定准予強制執行時，即毋庸提出已為付款
      提示之證據，合先敘明。
（二）再抗告人雖辯以：抗告法院就相對人未曾為付款提示之形
      式要件未依職權調查，即駁回其抗告，適用法規顯有錯誤
      云云。惟查，相對人曾否就系爭本票為付款提示，係屬實
      體爭執，非原法院、抗告法院所應審究。揆諸上二規定及
      說明，應由再抗告人就相對人未為付款提示之事實負舉證
      責任，然再抗告人未舉證證明相對人未為付款之提示。從
      而，抗告法院依其職權認定再抗告人不能證明相對人未為
      付款提示，依法應認相對人已為付款提示，抗告為無理由
      ，因而駁回再抗告人於抗告法院之抗告，乃抗告法院依職
      權認定事實之問題，並無適用法規顯有錯誤之情形。
（三）是以，抗告法院以再抗告人僅空言主張執票人未為系爭本
      票之付款提示，駁回再抗告人之抗告，經核於法洵無違誤
      ，而無適用法規顯有錯誤之情形。且依再抗告人所陳再抗
      告理由，亦無所涉及之法律見解具有原則上重要性之情事
      。是再抗告人猶執陳詞，指摘抗告法院及原法院裁定不當
      ，聲明廢棄，非有理由，應予駁回。
四、據上論結，本件再抗告為無理由，爰裁定如主文。
中    華    民    國    99    年    4     月    26    日
                  民事第五庭
                        審判長法  官  李錦美
                              法  官  黃雯惠
                              法  官  鍾任賜
正本係照原本作成。
不得抗告。
中    華    民    國    99    年    4     月    26    日

                              書記官  吳金來

司法院資訊處製作；財團法人民間司法改革基金會備份。
